臺灣高等法院刑事裁定
111年度毒抗字第203號
抗  告  人
即  被  告  王偉成


上列抗告人即被告因違反毒品危害防制條例案件，不服臺灣新北
地方法院111年度毒聲字第110號中華民國111年1月28日所為裁定
（聲請案號：臺灣新北地方檢察署110年度毒偵字第7075號、111
年度聲觀字第70號），提起抗告，本院裁定如下：
    主  文
抗告駁回。  
    理  由
一、原裁定意旨略以：抗告人即被告王偉成於民國110年7月25日
    9時許，在新北市○○區○○街000巷0號2樓住處，施用第二級毒
    品甲基安非他命1次，業據被告於警詢及偵查中坦承不諱，
    並有勘察採證同意書、新北市政府警察局受採集尿液檢體人
    姓名及檢體編號對照表、台灣檢驗科技股份有限公司濫用藥
    物檢驗報告在卷可查。又被告前未曾因施用毒品案件而受觀
    察、勒戒或強制戒治等處分，檢察官聲請於法有據，應予准
    許。依毒品危害防制條例第20條第1項、觀察勒戒處分執行
    條例第3條第1項規定，裁定被告應入勒戒處所觀察、勒戒等
    語。
二、抗告意旨略以：被告係第一次犯毒品罪，原經檢察官准予參
    加緩起訴說明會及接受醫療機構戒癮治療評估之機會，嗣被
    告前往醫院評估始得知需花費3千元，又逢過年期間家中支
    出較多，被告實無力負擔，因被告不懂法律規定，懇請法院
    再給被告一次自新之機會云云。
三、按犯毒品危害防制條例第10條之罪者，檢察官應聲請法院裁
    定，令被告入勒戒處所觀察、勒戒，其期間不得逾2月；本
    法第20條第1項及第23條第2項之程序，於檢察官先依刑事訴
    訟法第253條之1第1項、第253條之2第1項第4款至第6款或第
    8款規定，為附條件之緩起訴處分時，不適用之；前項緩起
    訴處分，經撤銷者，檢察官應繼續偵查或起訴；檢察官依刑
    事訴訟法第253條之2第1項第6款規定為緩起訴處分前，應徵
    詢醫療機構之意見；必要時，並得徵詢其他相關機關（構）
    之意見；刑事訴訟法第253條之2第1項第6款規定之緩起訴處
    分，其適用戒癮治療之種類、實施對象、內容、方式、執行
    醫療機構或其他機構與其他相關事項之辦法及完成戒癮治療
    之認定標準，由行政院定之，毒品危害防制條例第20條第1
    項、第24條分別定有明文。毒品危害防制條例第20條第1項
    關於觀察、勒戒之規定，係屬強制規定，除經檢察官審酌個
    案情形，依同法第24條第1項為附命完成戒癮治療之緩起訴
    處分，可排除適用觀察、勒戒之程序外，凡經檢察官聲請且
    符合法定要件者，法院即應據以裁定，尚無自由斟酌以其他
    方式替代或得以其他原因免予執行之權。
四、經查：
　㈠被告於上開時地施用第二級毒品甲基安非他命之事實，業據
    被告於警詢及偵查中坦承在卷（110年度毒偵字第7075號影
    卷〈下稱毒偵卷〉第4頁、第24頁），且被告為警採集之尿液
    經送驗結果，呈甲基安非他命陽性反應，有台灣檢驗科技股
    份有限公司110年8月10日濫用藥物檢驗報告（報告編號：UL
    /2021/00000000號）、新北市政府警察局查獲毒品案件尿液
    檢體監管紀錄表、勘察採證同意書、新北市政府警察局受採
    集尿液檢體人姓名及檢體編號對照表（檢體編號：G0000000
    ）各1份在卷可稽（毒偵卷第7至10頁）。被告前揭自白核與
    事實相符，堪信為真實，足認其確有施用第二級毒品甲基安
    非他命犯行。又被告前無受觀察、勒戒或強制戒治等保安處
    分之裁判及執行，此有本院被告前案紀錄表1份在卷可憑。
    從而，原審依檢察官之聲請，裁定令被告入勒戒處所觀察、
    勒戒，經核並無違誤。
　㈡被告雖執前詞抗告，惟臺灣新北地方檢察署檢察事務官於110
    年12月21日詢問被告時，已詢問被告是否同意參加該署所舉
    辦之緩起訴說明會及接受醫療機構之戒癮評估治療，經被告
    同意後，再向被告說明完成戒癮治療應遵守事項，且告知倘
    於緩起訴期間犯罪，可能撤銷緩起訴，或經醫院評估未能通
    過時，將續行依法偵辦，並提供三間醫院供被告自行選擇指
    定醫院進行戒癮治療評估，經被告擇定於亞東紀念醫院後，
    檢察事務官並交付臺灣新北地方檢察署緩起訴被告同意參與
    一、二級毒品戒癮治療應行注意事項具結書供被告閱覽後簽
    名確認緩起訴，以及緩起訴轉介單 (毒偵卷第26至30頁)，
    足認被告對相關應遵守事項及若不遵守將可能會由檢察官續
    行偵辦之情事均有所知悉。惟被告經選定亞東紀念醫院為接
    受評估治療之機構後，遲未參加門診評估，直至111年1月14
    日前均未主動約診，未於2週內完成評估，有臺灣新北地方
    檢察署緩起訴轉介單所載之評估醫院回覆結果(毒偵卷第31
    頁)在卷可考。被告既有前述施用第二級毒品甲基安非他命
    之行為，且對於未依指定日期至指定醫院完成評估，將由檢
    察官續行偵辦亦有所知悉，卻仍未遵期報到，檢察官於斟酌
    被告之個案情形及卷內事證後，認不宜再對被告為附命完成
    戒癮治療之緩起訴處分，向法院聲請裁准觀察、勒戒，以達
    戒癮治療之目的，此實屬檢察官依法行使裁量權之範疇，並
    無明顯裁量怠惰或濫用之情事，法院自無自由斟酌以其他方
    式替代之權。　
　㈢綜上，原審以被告確有施用第二級毒品甲基安非他命犯行，
    依毒品危害防制條例第20條第1項及觀察勒戒處分執行條例
    第3條第1項規定，裁定令入勒戒處所觀察、勒戒，核其認事
    用法，並無違誤或不當。抗告意旨執前詞提起抗告，為無理
    由，應予駁回。　　 
據上論斷，應依刑事訴訟法第412條，裁定如主文。
中　　華　　民　　國　　111 　年　　3 　　月　　11　　日
                  刑事第九庭    審判長法　官  潘翠雪
                                      法　官  陳信旗
                                      法　官  俞秀美
以上正本證明與原本無異。
不得再抗告。
                                      書記官  謝崴瀚
中　　華　　民　　國　　111 　年　　3 　　月　　11　　日